臺灣嘉義地方法院民事簡易判決
110年度嘉簡字第910號
原      告  陳麒文  

訴訟代理人  王維毅律師
複代理人    謝昌育律師
被      告  羅郭秀琴
訴訟代理人  羅祐成  
上列當事人間請求給付票款事件，本院於民國111年1月27日言詞
辯論終結，判決如下：
    主  文
一、被告應給付原告新台幣（下同）98萬元，及自民國110年8月
    23日起至清償日止，按週年利率百分之6計算之利息。
二、原告其餘之訴駁回。
三、訴訟費用15,850元，其中10,355元由被告負擔，餘由原告負
    擔。
四、本判決第1項得假執行。但被告如以98萬元為原告預供擔保
    ，得免為假執行。
    事實及理由
一、原告主張：原告執有被告簽發並由訴外人李健穎背書如附表
    所示之支票乙紙（下稱系爭支票），兩造間並非直接前後手
　　，被告應負發票人責任。另原告係自李健穎取得系爭支票，
    將錢借給被告，並已透過李健穎匯款98萬元予被告，並非無
    償取得系爭支票，兩造間並無其他票據往來，嗣系爭支票經
    提示後以存款不足為由遭退票，爰依票據法律關係請求被告
    給付票款。並聲明：被告應給付原告150萬元，及自110年8
    月23日起至清償日止，按年息百分之6計算之利息。
二、被告則辯以：被告之子羅祐成因有資金需求向被告借票，並
    請李健穎持系爭支票向原告借款，惟被告並未收到借款款項
    ，原告匯款至被告帳戶之98萬元係羅祐成持被告其他票據所
    借，就系爭支票部分並未收到借款款項。並聲明：原告之訴
    駁回。
三、法院之判斷：
㈠、按票據債務人，不得以自己與發票人或執票人之前手間所存
    抗辯之事由，對抗執票人。但執票人取得票據出於惡意者，
    不在此限，票據法第13條定有明文。又發票人非不得以自己
    與執票人間所存之抗辯事由對抗執票人，此觀票據法第13條
    本文之反面解釋自明。又如發票人一旦提出其基礎原因關係
    不存在之對人抗辯，執票人自應就該基礎原因關係存在之積
    極事實，負舉證責任（最高法院87年台上字第1601號裁判意
    旨參照）。
㈡、原告主張被告簽發系爭支票，經原告提示後退票等情，為被
    告所不爭執，堪信為真實。原告主張其並非無對價取得系爭
    支票、兩造並非直接前後手等情，均為被告所否認，茲分述
    如下：
１、兩造為直接前後手：
    本件依被告所辯，羅祐成因有資金需求向被告借票，並請李
    健穎持系爭支票向原告借款，原告亦稱其係自李健穎取得系
    爭支票，借錢給被告，並已透過李健穎匯款98萬元予被告等
    語，是從兩造所述系爭支票之前後手觀之，顯見系爭支票係
    被告簽發予原告，李健穎僅係為代覓金主之中間人，縱其間
    透過羅祐成、李健穎轉交，並經李健穎於其上背書，亦無礙
    兩造為直接前後手之認定。原告主張系爭支票經李健穎背書
    ，兩造間非直接前後手云云，尚不足採。
２、原告係以98萬元之對價取得系爭支票：
　　原告主張取得系爭支票之原因關係，係因被告透過李健穎向
    其借款，原告再依李健穎之指示，匯款98萬元予被告等情，
    雖據被告所否認，惟原告所提出之匯款申請書所載，原告確
    實有匯款98萬元至被告帳戶內（本院卷第53頁），被告雖抗
    辯上開款項係另紙票據借款所借得之款項，非系爭支票借款
    所借得之款項，然對此有利於自己之事實，並未舉證證明，
    自難認被告前揭抗辯為可採。因此，原告主張其取得系爭支
    票，有給付98萬元予被告乙節，堪可採信。
㈢、按在票據上簽名者，依票上所載文義負責。發票人應照支票
    文義擔保支票之支付。又執票人向支票債務人行使追索權時
    ，得請求自為付款提示日起之利息，如無約定利率者，依年
    利六釐計算，票據法第5條、第126條、第133條定有明文。
    本件原告僅交付98萬元予被告，業據認定如前，則系爭支票
    票面金額超過98萬元之款項，顯然欠缺原因關係，被告並已
    提出原因關係之抗辯，是原告得請求金額應為98萬元及法定
    利息，而非系爭支票之票面金額150萬元及法定利息。
四、綜上所述，原告基於票據法律關係，請求被告給付98萬元及
    自系爭支票之提示日即110年8月23日（110年度司促字第112
    05號卷第7頁）起至清償日止，按週年利率6%計算之利息，
    為有理由，應予准許，逾此部分之請求，則屬無據，應予駁
    回。
五、本件事證已臻明確，兩造其餘之主張、陳述及所提證據暨攻
    擊防禦方法，經本院審酌後，認與本件判決結果無影響，爰
    不一一贅述，附此敘明。
六、本件係屬民事訴訟法第427條訴訟適用簡易程序所為被告部
    分敗訴之判決，依同法第389條第1項第3款規定，應依職權
    宣告假執行，並依同法第392條第2項規定，依職權宣告被告
    如預供擔保，得免為假執行。
七、本件訴訟費用確定為第一審裁判費15,850元，依民事訴訟法
    第79條規定，其中10,355元由被告負擔，餘由原告負擔。　
中　　華　　民　　國　　111 　年　　2 　　月　　17　　日
                          臺灣嘉義地方法院嘉義簡易庭
                                  法　官　陳美利
以上正本係照原本作成。
如對本判決上訴，須於判決送達後20日內向本庭（嘉義市文化路
308之1號）提出上訴狀（均須按他造當事人之人數附繕本）。如
委任律師提起上訴者，應一併繳納上訴審裁判費。
中　　華　　民　　國　　111 　年　　2 　　月　　17　　日
                                  書記官  林金福
附表：
票面金額 發票日期 退票日期 票據號碼 付款人 150萬元 110年8月22日 110年8月23日 LX0000000 合作金庫商業銀行雲林分行